臺北高等行政法院判決
　　　　　　　　　　　　　　　　　　　92年度訴字第3142號
　　　　　　　　　　　　　　　.
原　　　告　亞旭電腦股份有限公司
代　表　人　甲○○
訴訟代理人　呂昱德律師（兼送達代收人）
　　　　　　李宗輝律師
被　　　告　財政部臺北關稅局
代　表　人　詹昭鐶（局長）
訴訟代理人　丁○○兼送達代收.
　　　　　　乙○○
　　　　　　丙○○
上列當事人間因進口貨物核定稅則號別事件，原告不服財政部中
華民國92年5月15日台財訴字第0920022552號訴願決定，提起行
政訴訟，本院判決如下：
　　主  文
原告之訴駁回。
訴訟費用由原告負擔。
　　事  實
一、事實概要：
    緣原告委由泰星航空貨運股份有限公司於民國91年6月28日
    至91年10月24日期間，陸續向被告報運進口TUNER FOR CABL
    E MODEM貨物計6批（報單號碼：ＣＬ／91／181／03784號等
    共計6份），原申報稅則第8517.50.90號，稅率FREE，經被
    告改列稅則第8529.90.40號，按稅率7%課徵關稅，原告不服
    ，申請復查，被告以92年3月5日北普復字第0920101486號復
    查決定書駁回，原告仍不服，提起訴願，亦遭決定駁回，遂
    向本院提起行政訴訟。
二、兩造聲明：
　(一)原告聲明：
    1.訴願決定及原處分均撤銷。
    2.訴訟費用由被告負擔。
  (二)被告聲明：
    1.駁回原告之訴。
    2.訴訟費用由原告負擔。
三、兩造之爭點：原告所報運進口TUNER FOR CABLE MODEM貨物
    ，被告將其改列稅則第8529.90.40號，課徵關稅，是否合法
    有據？
　(一)原告主張之理由：
　　1.原告為電腦用CABLE MODEM（纜線數據機）之專業內外銷
      製造廠，所進口之系爭貨物TUNER係向國外「MICROTUNE C
      ORP」 採購，該公司售予原告之系爭貨物，係專門設計供
      電腦用於纜線通訊數據機上，其功能只能接收DATA VOICE
      通訊信號，無法用於顯示或接收目前CABLE上之有線電視
      訊號，此纜線數據機裝入TUNER後，並非屬於無線電收發
      器具，而是有線載波器具。
    2.依財政部國稅總局於90年1月修訂印製之國際商品統一分
      類制度註解下冊第1233頁，記載海關進口稅則第8529.90
      節不包括下列各項：．．．（ｂ）同樣適合主要用於第85
      .17 號及85.25至85.28節物品之零件，其中MODEM即屬於
      稅則號別第8517.50.10號所訂之貨名，原告向被告報運進
      口「TUNER FOR CABLE MODEM」，足見系爭貨物屬於第85.
      17號內物品MODEM之零件，依法應不包括於第8529.90節。
      被告未依照前揭國際商品統一分類制度註解處理，另依財
      政部關稅總局稅則處錯誤之函釋，將系爭貨物歸列稅則號
      別第8529.90節內之40號項下，顯有違法不當。
    3.按財政部關稅總局、經濟部國際貿易局所印行之中華民國
      海關進口稅則、輸出入貨品分類表合訂本記載：「陸、海
      關進口稅則解釋準則……海關進口稅則貨品之分類應以下
      列原則辦理：一、……；其『分類之核定，應依照稅則號
      別所列之名稱及有關類或章註為之』：……。」等語，其
      第1197、1198頁並載明：「『8517.50.10』，……，『數
      據機』，modem，……『免稅』『Free』」、『8517.90.
      99』，……，『其他第8517節所屬貨物之零件』，Other
      parts of articles of heading No.8517，……『免稅』
      『Free』」等語，而系爭貨物TUNER係由原告向國外「
      MICROTUNE CORP」公司採購，以作為纜線數據機（Cable
      Modem）零件使用之用途，有原告進口貨物稅則預先歸列
      申請書足證，亦為被告所不否認，則系爭貨物TUNER既作
      為纜線數據機零件使用之用途，依法應屬於稅則號別第85
      17.90.99號，而不應屬於稅則號別第8529.90節之列。
  　4.又系爭貨物TUNER裝置於纜線數據機後，纜線數據機仍須
      藉由同軸電纜線始能對外傳遞訊號，纜線數據機本身不具
      備無線電接收功能，不屬於無線電接收器材，自不適用稅
      則第8529節乙節至明。查系爭貨物之產品說明已載明：「
      1、Description The tuner 4737 PY5 is specially des
      igned for subscriber side cable modem applications
      ……」等語，證明系爭貨物TUNER只能作為cable modem零
      件之用途加以使用，並無法作為無線電話、無線電報、無
      線電廣播、電視攝影機、靜相攝影機及其他影像攝影機、
      雷達器具、無線電導航器具、無線電話、無線電報或無線
      電廣播接收器具及電視接受器材等8525節至8528節無線電
      器材零件之用途，更證明系爭貨物TUNER應屬於cable mod
      em零件之用途，並應歸列屬於稅則號別第「8517.90.99」
      號，而不適用稅則號別「8529」乙節之規定，更不屬稅則
      號別第「8529.90.40」號。
    5.查中華民國海關進口稅則、輸出入貨品分類表合訂本：「
      陸、海關進口稅則解釋準則……海關進口稅則貨品之分類
      應依下列原則辦理：「1、……其分類之核定，應依稅則
      號別所列之名稱及有關『類』或章註為之」，原處分及訴
      願決定僅依稅則號別所列之名稱遽將系爭貨物歸列於稅則
      號別第「8529.90.40」號即有消極不適用法則之違法。又
      前揭合訂本除規定海關進口稅則貨品之分類，應依稅則號
      別所列之名稱及有關「類」或章註為外，復規定：「專用
      或主要用於第8525至8528節所屬器具之零件」才適用「稅
      則號別：8529」乙節之規定。惟查「8525」乙節之稅則號
      別係針對無線電話、無線電報、無線電廣播、電視攝影機
      、靜相攝影機及其他影像攝影機所為之規定，「8526」乙
      節之稅則號別則係針對雷達器具、無線電導航器具所為之
      規定，8527乙節之稅則號別係針對無線電話、無線電報或
      無線電廣播接收器材接收器具所為之規定，8528乙節之稅
      則號別則是屬於電視接受器材所為之規定，而系爭貨物Tu
      ner既係作為有線通訊器材纜線數據機之零件使用之用途
      ，並不屬於專用或主要用於8525至8528節所規定器具之零
      件。且被告又未具體認定系爭貨物究竟屬於上開第8525至
      8528節無線電通訊器材器具之零件，則系爭貨物依法即不
      適用「8529」乙節稅則號別之規定益明。
    6.況且，依財政部關稅總局於90年1月修訂印製之國際商品
      統一分類制度註解下冊第1233頁記載：「（海關進口稅則
      ）第8529.90節不包括下列各項：……（d）同樣適合主要
      用於85.17節及85.25至85.28節物品之零件者（應歸入85.
      .17 節）」，且上開商品分類註解第1027頁亦記載：「…
      …機器之零件（非第84.84、85.44、85.45、85.46或85.4
      7節所列物品之零件），應依照下列原則分類：……（b）
      ……。惟如該項零件亦係主要適用於第85.17及85.25 至
      85.28節者應歸入第85.17節；……。」等語。查如前所述
      ，數據機即屬於稅則號別第8517.50.10號所定之貨名，而
      系爭貨物TUNER係作為數據機零件使用之用途，依法即應
      歸入8517.90.99號之專屬稅號，則縱使被告主張系爭貨物
      TUNER裝入數據機內具有無線電接收功能，亦有稅則號別
      第8529.90.40號之適用乙事為真正，則揆諸上開註解之內
      容，系爭貨物TUNER亦應適用8517節乙節規定，並應歸入
      進口貨物稅則號別第8517.90.99號始為適法。
    7.按中華民國海關進口稅則，以及前開稅則之各類註、章註
      、目註以及解釋準則等文字性分類規則，為我國海關核定
      進口貨物之稅則號別之依據，前開規定性質上均屬於立法
      院制訂之法律，我國海關核定進口貨物稅則號別時，依法
      應受前開規定內容之拘束。次按，中華民國海關進口稅則
      、輸出入貨品分類表及國際商品統一分類註解均規定，必
      須屬於專用或主要用於第8525至8528節等無線電通訊器材
      所屬器具之零件才適用稅則號別第「8529」乙節之規定，
      並有適用「8529」乙節以下之稅則號別第「8529.90.40」
      之專屬稅號之可能。查系爭貨物之型錄內容可知，清楚記
      載系爭貨物係特別供用戶端纜線數據機使用之射頻調諧器
      ，僅能作為有線接收器具纜線數據機之零件之用途，並未
      無法作為8525節至8528節無線電通訊器材零件之用途，前
      開事實亦為被告所不否認。
    8.按國際商品統一分類註解規定：「本節（即第85.29節）
      不包括下列各項：……（d）同樣適合用於第85.17節及85
      .25 至85.28節物品之零件者（應歸入85.17節）……。」
      等語，由前開規定可知，某一機器零件如係專用或主要適
      用於第8517及第8525至8528節者，即不適用8529乙節之規
      定，而應優先適用8517乙節所規定之稅則號別。又按海關
      進口稅則第「8517.50.10」號為「數據機」，第2欄稅率
      FREE；稅則第「8517.90.99」號為「其他第8517節所屬貨
      物之零件（Other parts of the articles of heading
      No.8517）」，第2欄稅率亦為FREE。查系爭貨品型錄已經
      清楚載明：「The tuner 4737 PY5 is specially design
      ed for subscriber side cable modem applications…
      」等語，證明系爭貨物係特別為纜線數據機而設計，系爭
      貨物應屬於纜線數據機之零件，並只能作為纜線數據機之
      零件之用途加以使用之事實，已如前述，而數據機既應歸
      屬於海關進口稅則第「8517」乙節下之稅則號別第「
      8517.50.10」號，則系爭貨物應有稅則號別第「
      8517.90.99」號之適用。是縱使被告主張系爭貨物應歸屬
      於稅則號別第8529.90.40號乙節為正確，則揆諸前揭規定
      ，系爭貨物亦應優先適用於稅則號別8517.90.99號之規定
      ，而不適用8529乙節之規定，更不適用稅則號別第
      8529.90.40。
    9.查系爭貨物之型錄內容僅載明，系爭貨物係特別供用戶端
      纜線數據機使用之射頻調諧器，可外接共同天線，其頻率
      涵蓋50～860MHZ（下行信號）及5～42MHZ（上行信號），
      作為接收VHF/UHF等射頻信號處理後，中頻輸出至Cable
      Modem內部電路等語，並未載明系爭貨物可以作為海關進
      口稅則第8525節至8528節等無線電通訊器具之零件加以使
      用。次按，進口貨物稅則稅號之核定，係屬貨物特徵與稅
      則規定之涵攝問題，貨物稅則之核定是否正確，係以貨物
      正確之認識為前提，而非以貨物名稱作為稅則歸類唯一標
      準，苟事實認定有錯誤，法律適用之結果亦難期正確，若
      進口貨物之特徵有涉及專業知識者，仍須求助專業機關鑑
      定，藉以判斷是否符合稅則名稱之定義。
    10.查「系爭貨物裝置於Cable Modem後，該Cable Modem已具
      有無線電接收功能」、「系爭貨物是否屬於海關進口稅則
      第8525節至8528節器具之零件之用途」等節，涉及電子專
      業知識，並非不諳電子專業知識之原告公司之採購人員所
      能知悉，亦非被告所能盡知，被告於核定系爭貨物之稅則
      稅號時，仍必須求助專業機關鑑定，以確定系爭貨物之特
      徵（即系爭貨物可否作為海關進口稅則第8525節至8528節
      之零件），俾適用正確之貨物稅則稅號，而非僅依其主觀
      臆測為依據。惟查被告竟於未查明系爭貨物之特徵及功能
      之情形下，遽僅憑其主觀之臆測，以及不諳電子專業知識
      之原告公司採購人員之陳述內容，將系爭貨物歸列屬於稅
      則號別第8529節以下之稅則號別第「8529.90.40」號，被
      告前開情形業已違反行政程序法第9條：「行政機關就該
      管行政程序，應於當事人有利及不利之情形，一律注意。
      」之規定，顯然違法。
    11.再查，被告雖又主張系爭貨物既可外接VHF（特高頻）/UH
      F（超高頻）等射頻信號，應屬於無線電器具之零件，並
      提出交通部89年1月7日交郵89字第000216號公告電信管制
      射頻器材應經許可項目為據。惟查VHF、UHF、RF等射頻訊
      號僅為頻率高低之區分，並非無線電訊號所獨有，尚包括
      有線電訊號，而前開交通部管制公告僅針對無線電通訊器
      具所為之規範，有線電通訊器材並不在前開公告管制限制
      之範圍內，系爭貨物因僅能作為纜線數據機之零件之用途
      使用，並非無線電通訊器材，故不受前開管制公告之拘束
      ，無庸向交通部聲請許可。被告徒以系爭貨物原廠型錄內
      容載明VHF、UHF、RF等射頻訊號之字樣，即認為系爭貨物
      無法作為有線電通訊器材之零件使用，並忽視海關進口稅
      則8529節係須針對第8525節至8528節之零件所為之規範，
      遽依系爭貨物之名稱將系爭貨物歸列於稅則號別第「8529
      .90.40 」號，原處分暨訴願決定又顯有認定事實、適用
      稅則錯誤之違誤。
　(二)被告主張之理由：
    1.按海關進口稅則第8529.90.40號為「調諧器」，第2欄稅
      率7%；稅則第8517.50.90號為「其他載波電流線路系統用
      或數位線路系統用器具」，第2欄稅率FREE。
    2.查本案進口貨物為TUNER FOR CABLE MODEM(纜線數據機用
      之調諧器)，經查驗取樣及審核原廠型錄內容（附件6）：
      「The tuner 4737 PY5 is specially designed for
      subscriber side cable modem applications. It cover
      s a frequency range from 50 to 860 MHz for the dow
      nstream signals, and 5 to 42 MHz for the upstream
      signals. The receiver uses a signal conversion app
      roach with the reception frequency range divided
      into VHF low, VHF high and UHF,：：：The common an
      tenna input /output is realized by an F-Connector
      〔75Ω（歐姆）〕．．．」，已清楚載明系爭貨物係設計
      供用戶端Cable Modem之用，來貨可外接共同天線（Commo
      n Antenna），其頻率涵蓋50～860MHZ（下行信號）及
      5～42 MHZ（上行信號），作為接收VHF/UHF等射頻信號處
      理後，中頻輸出（IF Output）至Cable Modem內部電路，
      為具有無線電接收功能之射頻調諧器，並非屬有線載波器
      具，自無原申報稅則第8517.50.90號之適用。
    3.查系爭貨物之原廠型錄既已載明可外接天線接收無線VHF/
      UHF信號，具有無線電接收功能，且型錄及貨上亦標有TUN
      ER之貨名，依海關進口稅則解釋準則一之規定「其分類之
      核定，應依照稅則號別所列之名稱為之」，被告將系爭貨
      物歸列稅則號別第8529.90.40之專屬稅號，並無不當。又
      被告為期慎重，經檢具貨樣及型錄，以進口稅則分類疑問
      解答函請財政部關稅總局稅則處解釋，嗣據該處核復：「
      按RF Tuner為無線電接收器具之零件，非屬有線通信器具
      之零件，則無稅則第16類類註二（乙）後段規定之適用，
      爰依該類註二（乙）前段規定，宜歸列稅則號別第8529.
      90.40號」。本案貨物裝置於Cable Modem後該Cable Mode
      m已具無線電接收功能，即屬無線電接收器具範圍，自非
      屬稅則第8517節之「載波電流線路系統用或數位線路系統
      用之通訊器具」，而系爭貨物既為無線電接收器具之零件
      ，依據上開解釋準則一及第16類註二（乙）前段之規定，
      自宜歸入稅則第8529.90.40號「調諧器」之專屬稅號。原
      告主張歸入稅則第8517.50.90號，顯不瞭解國際商品統一
      分類制度之分類架構及規則，致有所誤解，且財政部關稅
      總局稅則處之函釋亦正確無誤，原處分自應予維持。
　　理  由
一、本件訴訟繫屬中被告代表人由朱恩烈改為詹昭鐶擔任，茲據
    新任代表人具狀承受訴訟，核無不合，應予准許。
二、按海關進口稅則第8529.90.40號為「調諧器Tuners」，第二
    欄稅率7﹪（92年度調降為6﹪），稅則第8517.50.90號為「
    其他載波電流線路系統用或數位線路系統用器具」，第2欄
    稅率FREE。
三、本件原告於91年6月28日至91年10月24日間向被告報運進口系
    爭貨物，原申報稅則第8517.50.90號，稅率FREE之事實，有
    進口報單附原處分卷為證，並為兩造所不爭執。經查，原告
    申報之系爭貨物名稱為TUNER FOR CABLE MODEM（纜線數據機
    用之調諧器），依卷附樣品確認單所載系爭貨物之規格：PCF
    RF TUNER，而「RF」為「Radio Frequency」 (射頻)之簡寫
    ，「Radio」則為無線電 (見卷附電子學大辭典)，再依原處
    分卷所附爭貨物之原廠型錄內容所載：「The tuner 4737
    PY5 is specially designed for subscriber side cable
    modem applications. It covers a frequency range from
    50 to 860 MHz for the downstream singals, and 5 to 42
    MHz for the upstream signals. The receiver uses a
    single conversion approach with the reception
    frequency range divided into VHF low, VHF high and
    UHF,…The common antenna input/outp- put is realized
    by an F-Connector〔75Ω（歐姆）〕」等語，已清楚載明系
    爭貨物係設計供用戶端Cable Modem使用之射頻調諧器，可外
    接共同天線（Common Antenna），其頻率涵蓋50～860MHZ（
    下行信號）及5～42MHZ（上行信號），作為接收VHF/UHF等射
    頻信號處理後，中頻輸出（IF Output）至Cable Modem內部
    電路，為具有無線電接收功能之射頻調諧器，並非屬有線載
    波器具，被告因而改列稅則第8529.90.40號，按稅率7﹪課徵
    關稅，經核於法並無不合。原告雖為事實欄所載之主張，惟
    查：
(一)、系爭貨物係設計供用戶端Cable Modem使用之射頻調諧器，
      可外接共同天線（Common Antenna），其頻率涵蓋
      50～860MHZ（下行信號）及5～42MHZ（上行信號），作為
      接收VHF/UHF等射頻信號處理後，中頻輸出（IF Output）
      至Cable Modem內部電路，為具有無線電接收功能之射頻
      調諧器，並非屬有線載波器具，具有無線電接收功能已如
      上述，型錄及貨上亦標有「TUNER」之貨名，依海關進口
      稅則解釋準則一之規定「…其分類之核定，應依照稅則號
      別所列之名稱及有關類或章註為之，」及海關進口稅則第
      8529．90．40號稅則號別亦明定其貨名為調諧器（TUNER
      ），系爭貨物自應歸列稅則號別第8529．90．40號「
      TUNER」之專屬稅號，原申報稅則第8517．50．90號「其
      他載波電流線路系統用或數位線路系統用器具」，自無從
      適用。
(二)、國際商品統一分類制度註解第十六類註二規定：「…機器
      之零件（非第84.84、85.44、85.45、85.46或85.47節所
      列物品之零件），應依照下列原則分類：）（ａ）第八十
      四章或八十五章各節（84.09、84.31、…85.29、…等節
      除外）零件，應歸入各該節；（ｂ）其他零件，如係專用
      或主要適用於某特種機器或同節之多種機器（包括第
      84.79或85.43節內機器）者，應歸入該種或第84.09、
      84.31、84.48、84.66、84.73、85.03、85.22、85.29或
      85.38等機器適當節。惟如該項零件亦係主要適用於第
      85.17及85.25至85.28節者應歸入第85.17節；」系爭貨物
      屬於上述（ｂ）所稱之其他零件，而如前所述，系爭貨物
      經裝置於Cable Modem後，該Cable Modem已具有無線電接
      收功能，即屬無線電接收器具範圍，而非屬稅則第8517節
      之「載波電流線路系統用或數位線路系統用之通訊器具」
      ，其既為無線電接收器具之零件，依據前開海關進口解釋
      準則一及國際商品統一分類制度註解第16類類註二（ｂ）
      前段之規定，自應歸入適當之節85.29，稅則第8529．90
      ．40號「調諧器」之專屬稅號，要無適用稅則8517節之餘
      地。另依國際商品統一分類制度註解第1273頁規定，
      85.27所稱之「無線電話或無線電報之接受器具」係以電
      磁波經由乙太傳遞接受信號（代表語言，訊息或靜態圖畫
      ）之用，而無任何線路連接者」，系爭貨物經裝置於
      Cable Modem後，該Cable Modem已具有無線電接收功能，
      屬無線電接收器具，即屬之。原告主張被告未具體特定系
      爭貨物究竟屬於上開第8525至8528節無線電通訊器材器具
      之零件，則系爭貨物依法即不適用「8529」乙節稅則號別
      之規定，系爭貨物既係供作纜線數據機之零件使用，系爭
      貨物即屬亦主要適用於8517節內貨品Modem之零件，自應
      歸入稅則號別第8517．90．99號，顯有誤解法令，自無足
      取。
 (三)、與原告進口相同貨物之其他廠商亦均申報稅則第8529．
       90．40號，有被告提出其進口報單影本3份附卷可稽，足
       見原告主張應歸列稅則第8517．50．90號為其主觀之見解
       ，並無可採。再依卷附原告之樣品確認單所載系爭貨物之
       規格及原處分卷所附爭貨物之原廠型錄所載，已清楚載明
       系爭貨物係設計供用戶端Cable Modem使用之射頻調諧器
       ，可外接共同天線（Common Antenna），其頻率涵蓋50～
       860MHZ（下行信號）及5～42MHZ（上行信號），作為接收
       VHF/UHF等射頻信號處理後，中頻輸出（IF Output）至
       Cable Modem內部電路，為具有無線電接收功能之射頻調
       諧器，並非屬有線載波器具，該Cable Modem已具有無線
       電接收功能，屬無線電接收器具，已甚明確。是原告主張
       被告未經專業機構鑑定系爭貨物之特徵，遽憑其主觀之臆
       測，以及不諳電子專業知識原告採購人員之陳述內容，
       即將系爭貨物歸列於8529．90．40號，有違行政程序法
       第9條之規定一節，亦非有據。
四、從而，原處分將原告進口之系爭貨物，改歸列稅則號別第85
    29．90．40號「TUNER」之專屬稅號，按稅率7﹪課徵關稅，
    於法無違，訴願決定予以維持，亦無不合。原告訴請撤銷，
    為無理由，應予駁回。
五、據上論結，本件原告之訴為無理由，爰依行政訴訟法第98 條
    第3項前段，判決如主文。
中　　華　　民　　國　　94　　年　 　2　　月　 17  　 日
                          第一庭審判長法　官  姜素娥
           　　　　　　　　　　　 　　法　官  吳東都
           　　　　　　　　　　　　　 法　官  陳國成
上為正本係照原本作成。
如不服本判決，應於送達後20日內向本院提出上訴狀並表明上訴
理由，如於本判決宣示後送達前提起上訴者，應於判決送達後20
日內補提上訴理由書（須按他造人數附繕本）。
中　　華　　民　　國　　94　　年　 　2　　月　 18  　 日
　　　　　　　　　　　　              書記官  王英傑
